【裁判字號】    92,交上訴,1354
【裁判日期】    921230
【裁判案由】    過失致死
【裁判全文】
臺灣高等法院臺南分院刑事判決            九十二年度交上訴字第一三五四號  Ｃ
      上  訴  人
      即  被  告  甲  ○  ○
右上訴人因過失致死案件，不服臺灣臺南地方法院九十二年度交訴字第一一四號中華
民國九十二年九月三十日第一審判決（起訴案號：臺灣臺南地方法院檢察署九十二年
度偵字第四八七０號），提起上訴，本院判決如左：
      主      文
上訴駁回。
甲○○緩刑參年。
      事      實
一、甲○○為富林食品工廠送貨司機，為從事駕駛業務之人，其於民國九十一年十一
    月十九日下午，駕駛車號Ｎ６─４１１０號自用小貨車，沿台南縣柳營鄉○○○
    路○段（起訴書誤植為二段）由東往西方向行駛，於同日下午三時許，行至中山
    西路二段（起訴書誤植為三段）與柳營路一段之設有行車管制號誌交岔路口，欲
    左轉進入路口設有行人穿越道之柳營路一段時，本應注意汽車行駛時，駕駛人應
    注意車前狀況並隨時採取必要之安全措施，且汽車行近行人穿越道前，應減速慢
    行，遇有行人穿越時，無論有無交通警察指揮或號誌指示，均應暫停讓行人先行
    通過，而依當時情形，客觀上又無不能注意情事，其能注意竟疏未注意柳營路一
    段路口設有行人穿越道，可能會有行人穿越之車前狀況，未減速慢行，仍以時速
    約二十公里之速度持速行駛，並左轉欲進入柳營路一段，適有劉震中沿柳營路一
    段路口行人穿越道由西向東步行，自該行人穿越道穿越柳營路一段，迨甲○○發
    現時已煞避不及，致所駕之自用小貨車右前車頭碰撞到劉震中，造成劉震中倒地
    並受有硬膜下、蜘蛛膜下出血，經送醫急救後，仍延至同年月二十八日上午三時
    五十八分不治死亡。車禍事故發生後，適台南縣警察局新營分局柳營分駐所值勤
    警員劉坤寶發現分駐所前有車禍事故而上前處理，在警員尚不知何人為肇事車輛
    之駕駛人前，甲○○主動表示其為駕駛人並自首犯行，接受裁判。
二、案經臺灣臺南地方法院檢察署檢察官據報相驗後自動檢舉偵查起訴。
      理      由
一、訊據被告甲○○（下稱被告）對於右開時、地駕車碰撞被害人劉震中，致被害人
    死亡之事實均坦承不諱，並有台南縣警察局道路交通事故調查報告表一紙、交通
    事故現場照片十幀及國立成功大學醫學院附設醫院診斷證明書一紙在卷可資佐證
    ，而被害人劉震中係因本件車禍死亡，亦經臺灣臺南地方法院檢察署檢察官督同
    檢驗員相驗明確，並製有勘驗筆錄、驗斷書及相驗屍體證明書等附卷可憑。按汽
    車行駛時，駕駛人應注意車前狀況及兩車併行之間隔，並隨時採取必要之安全措
    施；汽車行近行人穿越道前，應減速慢行，遇有行人穿越時，無論有無交通警察
    指揮或號誌指示，均應暫停讓行人先行通過，道路交通安全規則第九十四條第三
    項、第一百零三條分別定有明文。查被告係以駕駛自用小貨車為業，為富有駕駛
    經驗之人，對於上開交通安全規則自知之甚稔，為其應注意之事項，而肇事當時
    係天候晴朗、日間自然光線、四線道、正常號誌岔路口、柏油路面、標線清晰、
    有快慢車道劃分、設有行人穿越道、路面乾燥無缺陷、無障礙物、視距良好，有
    前開道路交通事故調查報告表載明可考，足見依當時狀況，被告客觀上並無不能
    注意之情狀，詎被告應注意且能注意，竟疏未注意該處柳營路一段路口設有行人
    穿越道，可能會有行人穿越之車前狀況，未減速慢行，仍以時速約二十公里之速
    度持速行駛並作左轉欲進入柳營路一段，致撞及沿行人穿越道步行穿越道路之被
    害人，被害人並因之倒地不治死亡，被告自有違前開規定之注意義務，其顯有過
    失，臺灣省台南區車輛行車事故鑑定委員會亦同此認定，並鑑定被告甲○○為肇
    事原因，被害人劉震中無肇事因素，有該委員會南鑑字第九二０八六五號鑑定意
    見書在卷可憑。又被害人劉震中係因此次車禍不治死亡，則被告之過失駕駛行為
    ，與被害人之死亡結果間，具有相當因果關係，亦無疑義。從而，本件事證已甚
    明確，被告前揭犯行，堪以認定。
二、核被告所為，係犯刑法第二百七十六條第二項之業務過失致死罪。被告駕駛自用
    小貨車行經行人穿越道不依規定讓行人優先通行，因而致被害人死亡，應依道路
    交通管理處罰條例第八十六條第一項之規定，加重其刑；又其肇事後未被有偵查
    權之公務員或機關發覺其為犯嫌前，留在事故現場向到場處理之員警自承犯行，
    進而接受裁判，業經被告供明在卷可按，並經證人即警員劉坤寶以報告書陳明在
    卷可憑，被告行為合乎自首之要件，應依刑法第六十二條前段減輕其刑，並依法
    先加後減之。
三、原審以被告罪證明確，因予適用道路交通管理處罰條例第八十六條第一項，刑法
    第二百七十六條第二項、第六十二條前段，罰金罰鍰提高標準條例第一條前段之
    規定，並審酌被告之品行、應負過失責任之程度、造成被害人死亡之結果及其犯
    後尚能坦認犯行，頗有悔意，當時尚未與死者家屬達成民事和解等一切情狀，量
    處有期徒刑十月，以資懲儆，其認事用法，俱無不合，量刑亦稱妥適，被告上訴
    意旨指摘原判決不當，為無理由，應駁回其上訴。查被告前未曾受有期徒刑以上
    刑之宣告，有臺灣高等法院被告全國前案紀錄表附卷可稽，其因一時失慮致罹刑
    章，經此次偵審程序教訓，當知所警惕，諒無再犯之虞，且其犯罪後於本院審理
    中已與死者家屬達成民事賠償，有和解書附卷可徵，並經被害人家屬乙○○表明
    不予追究，經記明筆錄可稽，本院因認前開對被告宣告之刑，以暫不執行為適當
    ，爰併宣告緩刑三年，以啟自新。
據上論結，應依刑事訴訟法第三百六十八條，刑法第七十四條第一款，判決如主文。
本案經檢察官王碧霞到庭執行職務。
中    華    民    國      九十二      年    十二      月    三十        日
                                  臺灣高等法院臺南分院刑事第二庭
                                      審判長法官  黃    崑    宗
                                            法官  林    勝    木
                                            法官  葉    居    正
右正本證明與原本無異。
如不服本判決，應於判決送達後十日內向本院提出上訴狀，其未敘述理由者並應於提
出上訴狀後十日內向本院補提理由書（應附繕本)。
                                      法院書記官  陳    嘉    琍
中    華    民    國      九十三      年      一      月      二        日
附錄法條：
刑法第二百七十六條第二項：從事業務之人，因業務上之過失犯前項之罪者，處五年
                          以下有期徒刑或拘役，得併科三千元以下罰金。


司法院資訊處製作；財團法人民間司法改革基金會備份。
